最高法院刑事判決　　　　　　九十六年度台上字第五三三七號
上　訴　人　台灣高等法院台中分院檢察署檢察官
上　訴　人
即　被　告　甲○○
上列上訴人等因被告違反毒品危害防制條例案件，不服台灣高等
法院台中分院中華民國九十四年三月三日第二審判決（九十三年
度上訴字第二０五四號，起訴案號：台灣台中地方法院檢察署九
十二年度偵續字第一二二號），提起上訴，本院判決如下：
    主  文
原判決撤銷，發回台灣高等法院台中分院。
    理  由
本件原判決認定上訴人即被告甲○○（施用第一級毒品海洛因部
分，業經判處罪刑確定）平日即染有施用第一級毒品海洛因之惡
習。民國九十一年十一月二十五日，被告在台中縣梧棲鎮○○路
「北海岸釣蝦場」內遇見亦同樣有施用毒品習慣之姚鈺驎，竟意
圖營利，自稱為「阿弟仔」，並表示如果需要購買毒品可與其聯
絡，復留下0000－000000號行動電話以供聯絡毒品交
易。同年十一月二十八日某時許，姚鈺驎駕駛車牌號碼ＯＢ－０
７３０號自用小客車搭載女友黃詠薇自台中市返回台中縣清水鎮
老家，同日下午十三時三分許，姚鈺驎以黃詠薇所申請之000
0－000000號行動電話撥打上開0000－000000
號電話聯絡自稱「阿弟仔」之被告，表示欲購買新台幣（下同）
一千元之海洛因。被告答應後，雙方約定在台中縣梧棲鎮○○路
綜合體育場入口處附近交易，姚鈺驎隨即駕車至上開地點等候。
旋被告亦獨自騎乘蔡芙苗所有之車牌號碼ＩＸＴ－９４８號機車
抵達該處，並繞至姚鈺驎所駕車輛駕駛座車門旁邊暫停，坐在車
內的姚鈺驎立即搖下車窗拿出一千元，欲交給被告購買第一級毒
品海洛因，惟此情適為巡邏經過之員警所目睹，在被告未將欲販
賣之海洛因交付姚鈺驎，立即經警上前攔查，查獲並扣得被告所
有第一級毒品海洛因一包（驗餘淨重０．二０公克，包裝重０．
二二公克）等情。而撤銷第一審科刑判決，仍論處上訴人販賣第
一級毒品，未遂罪刑，固非無見。
惟查(一)、審理事實之法院，就對被告之利益有重大關係，在客觀
上認為應行調查之證據，應依法詳加調查，然後基於調查所得之
心證，以為判斷之基礎。如事實尚非明確，而有應調查之證據未
予調查，為被告不利認定者，即有應於審判期日調查之證據未予
調查之違法。原判決固認定九十一年十一月二十八日下午十三時
三分許，姚鈺驎以黃詠薇所申請之0000－000000號行
動電話撥打被告留下之0000－000000號電話聯絡自稱
「阿弟仔」之被告，表示欲購買一千元之海洛因。被告答應後，
雙方約定在台中縣梧棲鎮○○路綜合體育場入口處附近交易，姚
鈺驎隨即駕車至上開地點等候；且依卷附0000－00000
0號行動電話雙向通聯紀錄顯示，0000－000000號行
動電話於同年十一月二十八日十三時三分五十二秒、同時四分四
十三秒，二度與0000－000000號行動電話聯絡事情。
然依警員張忠仁製作之職務報告書所載「……於九十一年十一月
二十八日偵辦甲○○毒品案時。查獲偵訊時姚鈺驎稱係以其女友
之行動電話0000－000000撥打甲○○所有之0000
－000000電話約定購毒情事；然查獲甲○○時，自其身上
取出一支ＭＯＴＯＲＯＬＡ牌３６８８Ｘ行動電話，門號為00
00－000000，當時以派出所之室內電話撥打該號該手機
確實為0000－000000，另撥打姚鈺驎所稱甲○○所有
之0000－000000電話，該電話已無法接通……」等語
（見偵查卷第四十四頁）；以及卷附通聯紀錄顯示，同日十三時
五分十二秒、五分五十七秒，0000－000000號行動電
話有二次與上揭自被告身上取出之0000－000000號行
動電話聯絡（見偵查卷第四十八頁）。究竟被告有無持用000
0－000000號行動電話與姚鈺驎聯絡並達成交易？又何以
相隔一、二分鐘左右，0000－000000號行動電話與自
被告身上取出之另支0000－000000號行動電話有通聯
紀錄？原審對於上揭有利被告之重要證據，未予究明，且未說明
其理由，自有職權調查未盡及理由不備之違法。(二)、量刑固屬法
院自由裁量之職權，然仍應受比例原則等法則之拘束，並非可恣
意為之，致礙及公平正義之維護，必須兼顧一般預防之普遍適應
性與具體個案特別預防之妥當性，始稱相當。而刑法第五十九條
之酌量減輕其刑，必於犯罪之情狀，在客觀上足以引起一般同情
，認為即予宣告法定低度刑期，猶嫌過重者，始有其適用。原判
決固以被告年輕識淺，販賣毒品數量驗餘淨重僅０．二０公克，
且尚未交易完成，就全部犯罪情節觀之，尚非極為重大，認科以
其法定最低度之刑，猶嫌過重，情輕法重，犯罪之情狀非無可憫
，爰依刑法第五十九條規定，遞減其刑等情（見原判決第十二頁
）。然被告年輕識淺，僅屬刑法第五十七條科刑輕重標準應斟酌
之事項，尚非可作為適用刑法第五十九條酌量減輕其刑之依據，
而被告尚未交易完成，原判決已依修正前同法第二十六條前段減
輕其刑，再次引為同法第五十九條減輕之理由，亦有未妥。究竟
被告有何特殊原因與環境，在客觀上足以引起一般同情，認為即
予宣告法定最低度刑期猶嫌過重之理由，原判決未加載明，亦有
理由不備及適用法則不當之違法。以上，或為檢察官上訴意旨所
指摘，或係本院得依職權調查之事項，應認原判決有撤銷發回更
審之原因。
據上論結，應依刑事訴訟法第三百九十七條、第四百零一條，判
決如主文。
中　　華　　民　　國　九十六　年　　十　　月  　五　  日
                      最高法院刑事第九庭
                          審判長法官  洪　清　江
                                法官  石　木　欽
                                法官  李　伯　道
                                法官  韓　金　秀
                                法官  陳　晴　教
      本件正本證明與原本無異
                                      書  記  官
中　　華　　民　　國　九十六　年　　十　　月　 十二　 日
                                                     ｍ
